【裁判字號】    97,交抗,56
【裁判日期】    970123
【裁判案由】    違反道路交通管理處罰條例
【裁判全文】
臺灣高等法院交通事件裁定              97年度交抗字第56號
抗  告  人
即受處分人  甲○○
上列抗告人因違反道路交通管理處罰條例案件，不服臺灣臺北地
方法院，中華民國96年12月28日所為裁定（96年度交聲字第1601
號），提起抗告，本院裁定如下：
    主  文
抗告駁回。
    理  由
一、按「汽車行駛於道路上，其駕駛人或前座乘客未繫安全帶者
    ，處駕駛人新臺幣（下同）1,500 元罰鍰；其實施及宣導辦
    法，由交通部定之，道路交通管理處罰條例第31條第1 項定
    有明文。次按「汽車行駛於道路上，其汽車駕駛人及前座乘
    客，應依下列規定使用安全帶：一安全帶及相關配件必須齊
    全，並無毀損、鬆脫或變更之情事。二每條安全帶僅供一人
    使用。三安全帶之帶扣應確實緊扣，安全帶無扭曲或反轉，
    鬆緊度保持適宜；腰部安全帶置於腰部以下，肩部安全帶固
    定位置應依個人調整，避免安全帶纏繞經過頸部，且應置手
    臂上端以上」，汽車駕駛人及前座乘客繫安全帶實施及宣導
    辦法第3條第1項亦有明文。
二、本件抗告人即受處分人甲○○於民國（下同）96年10月1日
    晚上11時43分許，駕駛車號7B－2700號自用小客車，在臺北
    市○○路，經臺北市政府警察局中正第一分局介壽路派出所
    員警許榮桂，以其有行駛於一般道路上汽車駕駛人未繫安全
    帶之違規，依違反道路交通管理處罰條例第31條第1項規定
    掣單舉發。嗣受處分人於應到案日期前向原處分機關提出申
    訴，經原處分機關函請舉發單位調查結果，仍認受處分人有
    前揭違規行為，原處分機關乃依道路交通管理處罰條例第31
    條第1項及違反道路交通管理事件統一裁罰標準表規定，裁
    處受處分人1,500元罰鍰，有臺北市政府警察局舉發違反道
    路交通管理事件通知單、臺北市交通事件裁決所違反道路交
    通管理事件裁決書、臺北市政府警察局中正第一分局以96年
    11月2日北市警中正一分交字第09631494100號書函在卷可稽
    （見原法院卷第6頁、第7頁、第15頁）。
三、受處分人甲○○在原法院之聲明異議意旨略以：本人於員警
    攔停時確實有繫安全帶，亦非所謂未扣上扣環，至於員警所
    謂之前看到未繫安全帶云云，因時值深夜且員警車輛係位於
    異議人車輛之旁邊或後方，唯恐有誤判之嫌，為此聲明異議
    ，請求撤銷原處分等語。惟查：
  (一)按警員掣單舉發違反道路交通管理處罰條例所列之違規事實
    ，本質上為行政處分，係公務員基於職務上權力，依法就特
    定之具體事件所為具有公法上效果之單方行政行為，基於公
    務員為公法上行為具有公信力之原則，該行政處分當可被推
    定為真正，其據以依法處分之事實認定亦為真正無誤，本此
    公信原則，乃立法者賦予行政機關制定違反道路交通管理事
    件統一裁罰基準及處理細則，使勤務警員得當機處分，以達
    其維護交通秩序、安全之行政目的。反之，若謂公務員一切
    行政行為均需預留證據以證其實，則國家行政勢必窒礙難行
    ；合先敘明。
  (二)證人即舉發本案受處分人違規行為之臺北市政府警察局中正
    第一分局介壽路派出所員警許榮桂，於原法院以證人之身分
    具結擔保渠供述之真實性，而明確證稱：當時我擔任巡邏勤
    務，我騎摩托車，我於重慶南路與襄陽路口，當時號誌燈為
    紅燈，我剛好要騎乘機車，發現有一部自小客車，駕駛人窗
    戶未關，且未繫安全帶，剛好號誌變換為綠燈，駕駛人從重
    慶南路左轉襄陽路口，我就隨後鳴放警示燈，並要駕駛人停
    車，看到駕駛人左手拉安全帶但沒有扣環繫好，所以告知行
    為人剛剛沒有繫安全帶，事後告發時，行為人才宣稱剛剛安
    全帶故障壞掉，行為人並當場於車內大力拉扯安全帶三至四
    下；（審判長問：你剛說在停等紅燈時，正在牽摩托車？）
    我當時已經簽好巡邏箱，準備要離開去牽機車，那個地方剛
    好是路口，於騎樓地時，剛好那時是紅燈，駕駛人慢慢行至
    路口，所以我有看到；（問：你說在牽摩托車時，剛好有看
    到駕駛人沒有繫安全帶，卻又說攔停時駕駛人左手拉安全帶
    ，此為何意？）第一個時間點，駕駛人過來沒有繫安全帶，
    第二點是左轉至襄陽路口，駕駛人看到我，且我有鳴警示燈
    ，駕駛人才拉安全帶；（問：當時是否為晚上？）是晚上，
    但該路口為銀行，銀行有燈照出來，且駕駛人沒有關車窗；
    ... （問：剛剛受處分人所說當時要從口袋拿出駕照，所以
    才拉扯安全帶？）當時我已於駕駛人左側，看到駕駛人並沒
    有扣上扣環，我們察覺時，是在中國信託銀行那邊，非受處
    分人所說的地點等語（見原法院卷第20頁、第21頁）。本院
    再審酌：
    (1)台北市○○○路與襄陽路口確有中國信託商業銀行城中分
      行位於該處，業經原法院查證屬實，有原法院公務電話記
      錄在卷可資佐證。基此，足認證人對本件違規經過印象深
      刻且陳述清楚；該證人許榮桂之上開證詞，尚無不可採信
      之處。
    (2)證人許榮桂為依法執行取締交通違規勤務之警員，受處分
      人所違反者僅為道路交通管理處罰條例之行政處罰事項；
      而證人與受處分人間原無宿怨，果非有此事實，當無在法
      院訊問以證人之身份具結供證時，甘冒偽證之刑法重責，
      刻意設詞誣陷受處分人之理。本件既無證據足資證明證人
      之舉發有錯誤或有捏造事實違法取締之情事；揆諸首揭說
      明，則證人本其維護交通秩序、安全職責所為之舉發，自
      應受到合法、正確之推定。
    (3)受處分在原法院訊問時亦陳稱：員警說我大力拉扯安全帶
      ，確實有這事情云云；更可得見員警許榮桂於原法院以證
      人之身分具結所為前揭陳述，顯非出虛構。
    (4)雖受處分人在原法院訊問時為上項陳述後，另又辯稱：但
      我沒有說我扣環壞掉，員警攔停我時，我是因為要解開安
      全帶拿駕照，且我很生氣才大力拉扯安全帶，非員警所說
      沒有繫安全帶等語。然查，欲解開安全帶，僅須輕按安全
      帶扣上之卡榫即可將安全帶之扣環鬆脫；至於，用力拉扯
      安全帶並未能有幫助於安全帶之解開，此為週知之事實。
      因之，受處分人所為此部分辯解，核與常理有違，尚無足
      採。
    (5)從而，尚難以本件除證人警員之供證外，並無其他舉發照
      片或錄影資料等證據資為佐證，即逕認證人員警許榮桂之
      舉發不實。
  (三)綜上所述，受處分人在前開時、地車，有行駛於一般道路上
    之汽車駕駛人未繫安全帶之違規行為，已堪認定。
四、從而，原處分機關依違反道路交通管理處罰條例第31條第1
    項規定，裁處受處分人1,500元罰鍰，核無違誤。原法院駁
    回受處分人之聲明異議，亦無不合。
五、抗告意旨仍執前詞否認有違規行為，以：證人警員之陳述不
    實云云；指摘原裁定不當，並無理由，其抗告應予駁回。
六、據上論結，應依道路交通案件處理辦法第26條，刑事訴訟法
    第412條，裁定如主文。
中    華    民    國    97    年    1     月    23    日
                  刑事第十庭    審判長法  官 楊炳禎
                                      法  官 李春地
                                      法  官 陳博志
以上正本證明與原本無異。
不得再抗告。
                                      書記官 陳嘉文
中    華    民    國    97    年    1     月    28    日


司法院資訊處製作；財團法人民間司法改革基金會備份。
